臺灣彰化地方法院刑事判決　　　　　　　　　　　　　九十一年度訴字第七八八號
　　公　訴　人　臺灣彰化地方法院檢察署檢察官
　　被　　　告　戊○○
右列被告因違反著作權法案件，經檢察官聲請簡易判決處刑（九十一年度偵字第一二
七四號）及移送併辦（九十一年度偵字第二九九九號、第三０００號、第三００一號
、第三００五號），本院認應適用通常程序審理，判決如左：
    主  文
戊○○意圖銷售而擅自以重製之方法侵害他人之著作財產權為常業，處有期徒刑壹年
月。緩刑伍年，緩刑期內付保護管束。
扣案之電腦壹組（含主機、螢幕、鍵盤、滑鼠、電源線、數據機）、燒錄機壹台、空
白光碟片伍拾片、光碟片保護套貳包、標籤壹拾陸張、中國信託商業銀行活期儲蓄存
款存摺壹本及盜版光碟片壹仟玖佰拾柒片均沒收。
    事  實
一、戊○○明知未經著作財產權人美商微軟公司、甲○○○股份有限公司、智冠科技
    股份有限公司、丙○○○股份有限公司…等之授權或同意，不得擅自重製或銷售
    渠等公司所享有著作財產權之電腦軟體，竟基於意圖銷售營利之常業犯意，自民
    國九十年十月中旬起，在其彰化縣大村鄉貢旗村貢旗一巷七號住處，分別將美商
    微軟公司所享有之著作財產權「世紀帝國」、「世紀帝國I羅馬霸王」、「世紀
    帝國II」，甲○○○股份有限公司所享有之著作財產權「新仙劍奇俠傳」、「大
    富翁四」、「大富翁五」、「大富翁五─忍太郎之奪寶奇謀」、「軒轅伏魔錄」
    、「軒轅劍外傳─天之痕」、「軒轅劍」、「阿貓阿狗」，智冠科技股份有
    限公司所享有之著作財產權「吞食天地Ⅵ楚漢光輝」、「仙狐奇緣前傳─水火金
    雷」、「仙狐奇緣」、「金庸群俠傳」、「新倚天屠龍記」、「霹靂英雄榜」、
    「破碎虛空」、「新蜀山劍俠傳」、「浣花洗劍錄」、「尋秦記」，丙○○○股
    份有限公司所享有之著作財產權「新神鵰俠侶」、「新神鵰俠侶完結篇」（以上
    為業經告訴部分）及其餘未經告訴之他公司所享有著作財產權之錄音著作視聽著
    作…等各式盜版光碟母片及可錄寫一次之空白光碟片（即ＣＤＲ）置入電腦光碟
    機及燒錄機內，再以電腦執行對拷燒錄，而擅自大量重製上開各式著作於可錄寫
    一次之空白光碟片上，並以每片新台幣（以下同）二十五元之價格，在奇摩網站
    上張貼廣告，以留下其電子信箱號碼分別為之方式對外與顧客聯絡接受訂購，再
    以其在中國信託商業銀行開設之帳戶供顧客匯款，陸續對外銷售其自行非法重製
    之上開各式盜版光碟片予不特定之人欣賞牟利，共計賣出之盜版光碟片獲利約一
    萬多元，而以此方法侵害如附表所示美商微軟公司等著作財產權人享有之著作權
    ，並恃此維生，而以此為常業。嗣於九十一年二月二十五日下午一時三十分許，
    經警持本院核發之搜索票前往上址執行搜索，當場扣得戊○○所有供非法重製上
    開各式盜版光碟片所用之電腦一組（含主機、螢幕、鍵盤、滑鼠、電源線、數據
    機）、燒錄機一台、供預備燒錄上開各式盜版光碟片所用之空白光碟片五十片、
    光碟片保護套二包、貼黏標籤十六張、中國信託商業銀行活期儲蓄存款存摺一本
    及盜版光碟片一千九百三十七片。
二、案經美商微軟公司、甲○○○股份有限公司、智冠科技股份有限公司、丙○○○
    股份有限公司等著作財產權人分別告訴暨乙○○○股份有限公司、智冠科技股份
    有限公司等著作財產權人訴由內政部警政署保安警察第二總隊第三大隊報請臺灣
    彰化地方法院檢察署檢察官偵查起訴及檢察官移送併案審理（九十一年度偵字第
    三０００號、第三００一號、第三００五號）。
    理  由
一、訊據被告戊○○對於右開事實，除否認恃此維生而以此為常業外，餘均坦承不諱
    ，核與告訴人美商微軟公司甲○○○股份有限公司、智冠科技股份有限公司、丙○○○股份有限公司等著作財產權人之共同代理人丁○○指訴之情節相符，並有
    該等電腦程式著作正版軟體封面、封底等影本各一份在卷可稽，復有被告所有供
    非法重製上開各式盜版光碟片所用之電腦一組（含主機、螢幕、鍵盤、滑鼠、電
    源線、數據機）、燒錄機一台、供預備燒錄上開各式盜版光碟片所用之空白光碟
    片五十片、光碟片保護套二包、貼黏標籤十六張、中國信託商業銀行活期儲蓄存
    款存摺一本及盜版光碟片一千九百三十七片扣案可資佐證，足認被告此部分之自
    白確與事實相符。被告雖辯稱：伊係夜校生，盜拷光碟片係為賺取學費，伊並非
    以非法重製、銷售盜版光碟片維生云云。惟按所謂常業犯，指反覆以同種類行為
    為目的之社會活動之職業性犯罪而言，至於犯罪所得之多寡，是否恃此犯罪為唯
    一之謀生職業，則非所問，縱令兼有其他職業，仍無礙於該常業犯罪之成立，最
    高法院著有八十五年台上字第五一○號判例可資參照。查本件被告自承其盜拷光
    碟片係為賺取學費，故被告之學費即係依賴非法重製販售盜版光碟片之收入支應
    ，況被告遭查獲扣案之上開各式非法重製盜版光碟片種類繁多，數量甚鉅，且被
    告亦坦承其共計賣出之盜版光碟片獲利約一萬多元，依一般社會觀念評價，被告
    顯有反覆為之而營利之模式，足徵被告確有賴非法重製、銷售盜版光碟片以謀生
    而為常業之犯意甚明。是以被告所辯顯係事後避重就輕之詞，要難採信。本件事
    證已臻明確，被告犯行堪予認定。
二、被告未得告訴人美商微軟公司、甲○○○股份有限公司、智冠科技股份有限公司
    、丙○○○股份有限公司…等著作財產權人同意或授權，即意圖銷售而擅自以重
    製之方法侵害上開各告訴人所享有之著作財產權，並以此為業，核其所為，係犯
    著作權法第九十四條之以犯第九十一條第二項意圖銷售而擅自以重製之方法侵害
    他人之著作財產權常業罪。公訴人認被告所為係連續犯著作權法第九十一條第二
    項之罪嫌，起訴法條尚有未洽，惟其社會基本事實相同，應予變更起訴法條。另
    公訴人認被告上開違反著作權法犯行另牽連犯著作權法第九十三條第三款（起訴
    書誤載為第二款）之罪，惟按著作權法第八十七條規定，有該條各款情形之一者
    ，除同法另有規定外，視為侵害著作權或製版權。此項規定之性質，自係補充規
    定之立法條文，如已有特別明文規定者，即應優先適用，而無再適用補充條款之
    餘地。且該條第二款規定「明知為侵害著作權或製版權之物而散布或意圖散布而
    陳列或持有或意圖營利而交付」，應係指明知他人重製之著作而為散布、陳列或
    交付而言。若係意圖銷售而重製他人著作，進而銷售自己非法重製他人之著作，
    則所為銷售行為應為重製行為所吸收，無再適用同法第九十三條第三款以第八十
    七條第二款方法侵害他人著作權之餘地（最高法院八十四年度台上字第四○六二
    號判決意旨參照）。查本件被告係意圖銷售而重製他人著作，進而銷售自己非法
    重製他人之著作，依上開判決意旨，被告所為銷售行為應為重製行為所吸收，不
    另論罪，公訴人認被告此部分犯行，另犯著作權法第九十三條第三款之罪嫌，尚
    有未洽。檢察官以九十一年度偵字第二九九九號移送併辦部分（告訴人智冠科技
    公司受侵害部分），業經公訴人起訴在案，與本案為同一事實之案件，附此敘明
    。另公訴人雖僅就被告侵害智冠公司著作財產權人所享有之著作部分犯行提起公
    訴，而未論及被告其餘侵害美商微軟公司、甲○○○股份有限公司、丙○○○股
    份有限公司…等著作財產權人所享有之著作部分犯行，然檢察官就犯罪事實一部
    起訴者，其效力及於全部，本件上開其餘侵害著作財產權人之著作即檢察官以九
    十一年度偵字第三０００號、第三００一號、第三００五號移送併辦部分之犯行
    與公訴人起訴經論罪部分之犯罪事實具有常業犯之實質上一罪關係，應為起訴效
    力所及，本院自應併予審究。再被告以一擅自重製行為，侵害美商微軟公司、甲○○○股份有限公司、智冠科技股份有限公司、丙○○○股份有限公司…等之多
    數著作財產權人所享有之著作財產權法益，為想像競合犯，應依刑法第五十五條
    之規定，從一重之著作權法第九十四條之以犯第九十一條第二項意圖銷售而擅自
    以重製之方法侵害他人之著作財產權常業罪處斷。爰審酌被告係技術學院進修部
    二專資訊管理科學生（見學生證），竟不思以正途獲取所需，反而無視告訴人美
    商微軟公司等著作財產權人之合法權益，自行以非法重製、販售盜版光碟片維生
    ，除侵害各該告訴人之權益外，並傷及國內對智慧財產權保護之國際形象及社會
    風俗，其犯罪所生之危害非輕，惟其犯後坦承大部分犯行、態度尚稱良好及其犯
    罪之動機、目的、手段等一切情狀，量處如主文所示之刑，以示懲儆。查被告前
    未曾受有期徒刑以上刑之宣告，有臺灣彰化地方法院檢察署刑案資料查註紀錄表
    及臺灣高等法院被告全國前案紀錄表為據，其因一時失慮致罹刑章，經此偵、審
    教訓後，當知所警惕，信無再犯之虞，本院認其所受刑之宣告，以暫不執行為適
    當，爰併予宣告緩刑五年，以啟自新，並諭知於緩刑期內付保護管束，以矯正其
    偏差行為並培養正確法治觀念，以觀後效。
三、扣案之電腦一組（含主機、螢幕、鍵盤、滑鼠、電源線、數據機）、燒錄機一台
    、空白光碟片五十片、光碟片保護套二包、標籤十六張、中國信託商業銀行活期
    儲蓄存款存摺一本及盜版光碟片一千九百三十七片，均係被告所有，或供其犯罪
    所用之物，或供犯罪預備之物，已據被告供明在卷，爰均依刑法第三十八條第一
    項第二款之規定，宣告沒收。
四、另公訴意旨（九十一年度偵字第三００二號、第三００三號、第三００四號）雖
    認被告戊○○明知如附表所示之電腦應用軟體，係如附表所示之美商微軟公司、
    乙○○○股份有限公司、訊連科技股份有限公司及趨勢科技股份有限公司等著作
    財產權人享有著作權之電腦程式著作，非經上開著作財產權人同意或授權，不得
    擅自重製或銷售，竟基於意圖銷售營利之常業犯意，自九十年十月中旬起，在其
    彰化縣大村鄉貢旗村貢旗一巷七號住處，分別將上開各式盜版光碟母片及可錄寫
    一次之空白光碟片（即ＣＤＲ）置入電腦光碟機及燒錄機內，再以電腦執行對拷
    燒錄，而擅自大量重製上開各式著作於可錄寫一次之空白光碟片上，並以每片二
    十五元之價格，在奇摩網站上張貼廣告，以留下其電子信箱號碼分別為之方式對
    外與顧客聯絡接受訂購，再以其在中國信託商業銀行開設之帳戶供顧客匯款，陸
    續對外銷售其自行非法重製之上開各式盜版光碟片予不特定之人欣賞牟利，認被
    告涉犯著作權法第九十一條第二項之罪等語。訊據被告戊○○堅決否認右揭犯行
    ，辯稱：伊僅重製並販賣遊戲軟體，並無重製或販賣附表所示之應用軟體，該附
    表之光碟片均係伊向他人購買來使用而已等語。經查，依被告於網站上有關販賣
    盜版光碟片之資料，並無有關附表所示應用軟體光碟之記載，且查扣之附表相同
    內容光碟之片數亦非甚多，自難遽認被告有意圖銷售而重製附表之應用軟體光碟
    之犯行，是以被告此部分所辯尚堪採信，此外復查無其他積極證據足以證明被告
    有此部分行為，故此部分本應為被告無罪之諭知，惟公訴人認此部分與前揭論罪
    部分有實質一罪關係，故不另為無罪之諭知，附此敘明。
據上論斷，應依刑事訴訟法第四百五十二條、第二百九十九條第一項前段、第三百條
，著作權法第九十四條、第九十一條第二項，刑法第十一條前段、第五十五條、第七
十四條第一款、第九十三條第一項、第三十八條第一項第二款，判決如主文。
中    華    民    國    九十一      年      八      月      十六        日
                                臺灣彰化地方法院刑事第二庭
                                    法      官  石  馨  文
右正本證明與原本無異。
如不服本判決，應於判決送達後十日內向本院提出上訴狀( 須附繕本 )。
告訴人或被害人對於判決如有不服具備理由請求檢察官上訴者，其上訴期間之計算係
以檢察官收受判決正本之日期為準。
                                    法院書記官  呂  雅  惠
中    華    民    國    九十一      年      八      月      二十二      日
附表：
┌───┬─────────────┬───┬─────────────┐
│編  號│  被侵害電腦遊戲軟體名稱  │數  量│  著  作  財  產  權  人  │
├───┼─────────────┼───┼─────────────┤
│  一  │                          │  四  │美商微軟公司              │
├───┼─────────────┼───┼─────────────┤
│  二  │                          │  二  │美商微軟公司              │
├───┼─────────────┼───┼─────────────┤
│  三  │                          │  一  │美商微軟公司              │
├───┼─────────────┼───┼─────────────┤
│  四  │                          │  二  │美商微軟公司              │
├───┼─────────────┼───┼─────────────┤
│  五  │                          │  一  │美商微軟公司              │
├───┼─────────────┼───┼─────────────┤
│  六  │                          │  一  │美商微軟公司              │
├───┼─────────────┼───┼─────────────┤
│  七  │                          │  二  │乙○○○股份有限公司      │
├───┼─────────────┼───┼─────────────┤
│  八  │                          │  一  │乙○○○股份有限公司      │
├───┼─────────────┼───┼─────────────┤
│  九  │                          │  一  │乙○○○股份有限公司      │
├───┼─────────────┼───┼─────────────┤
│  十  │                          │  一  │訊連科技股份有限公司      │
├───┼─────────────┼───┼─────────────┤
│  十一│                          │  一  │趨勢科技股份有限公司      │
└───┴─────────────┴───┴─────────────┘
論罪法條：
著作權法第九十四條
以犯第九十一條、第九十二條或第九十三條之罪為常業者，處一年以上七年以下有期
徒刑，得併科新台幣四十五萬元以下罰金。
著作權法第九十一條
擅自重製他人之著作者，處六月以上三年以下有期徒刑，得併科新台幣二十萬元以
  上罰金；其代為重製者亦同。
意圖銷售或出租而擅自重製他人著作者，處六月以上五年以下有期徒刑，得併科新
  台幣三十萬元以下罰金。
